臺灣高等法院刑事判決　　　　　　　　96年度上訴字第4876號
上　訴　人　臺灣板橋地方法院檢察署檢察官
被　　　告　丙○○
　　　　　　　　　　號
指定辯護人　本院公設辯護人　甲○○
上列上訴人因被告殺人未遂等案件，不服臺灣板橋地方法院96年
度訴字第1822號，中華民國96年9月20日第一審判決（起訴案號
：臺灣板橋地方法院檢察署96年度偵字第2994號），提起上訴，
本院判決如下：
    主  文
上訴駁回。
    事  實
一、丙○○明知可發射子彈具有殺傷力之改造槍枝及子彈，均係
    槍砲彈藥刀械管制條例所定之管制物品，非經中央主管機關
    之許可，均不得無故持有，於民國 (下同)96 年1月18日某
    時，在其位於臺北縣板橋市○○路○段246巷4弄13之2號住處
    衣櫥角落，發現來源不明之由仿FN廠半自動手槍製造之槍枝
    換裝土造金屬槍管而成、可發射子彈具有殺傷力之改造槍枝
    1 枝（槍枝管制編號0000000000）及土造子彈2顆，竟基於
    持有可發射子彈具有殺傷力之改造槍枝及子彈之犯意，將上
    開改造槍枝1枝及土造子彈2顆置於其實力支配下而持有之。
    嗣於96年1月22日傍晚（起訴書誤載為10時許），丙○○攜
    帶上開改造槍枝1枝（彈匣內裝有上開土造子彈2顆），前往
    乙○○所經營、位於臺北縣板橋市○○路○段245巷26號「升
    宏檳榔攤」飲酒，酒後與乙○○、黃燈陽等人發生口角衝突
    ，嗣於翌日（即96年1月23日）凌晨1時15分許，竟基於傷害
    之犯意，站在檳榔攤外持槍朝內射擊而擊中乙○○，致乙○
    ○受有左上背部槍傷（傷害部分已據乙○○撤回告訴，詳下
    述），丙○○旋從地上撿拾其擊發之子彈彈殼後，攜槍逃逸
    （彈頭於擊發後滅失），剩餘之土造子彈1顆則不慎遺落在
    現場。丙○○嗣將上開彈殼丟棄在臺北縣光復橋下而滅失，
    並將上開改造槍枝藏放在臺北縣中和市○○路中原水門外草
    叢內；經警在現場扣得丙○○所遺落之土造子彈1顆，循線
    追捕丙○○，丙○○自知難逃，於96年1月25日11時30分許
    向警投案，並引導警方前往上址藏槍處起出上開改造槍枝1
    枝，始悉上情。
二、案經臺北縣政府警察局海山分局報請臺灣板橋地方法院檢察
    署檢察官偵查起訴。
    理  由
壹、證據能力部分：
一、證人乙○○、施樹竹、李思逸、黃燈陽之警詢筆錄，皆屬被
    告以外之人於審判外之言詞陳述紀錄，為傳聞證述，復查無
    得例外取得證據能力之規定，依刑事訴訟法第159 條第1 項
    規定，均無證據能力，不得作為本案認定被告有罪之依據。
二、證人乙○○、施樹竹於偵訊時之證述，為被告以外之人於偵
    查中向檢察官所為之陳述，業經乙○○、施樹竹具結在卷，
    合於法定要件，且查無「顯有不可信之情況」，依刑事訴訟
    法第159 條之1 第2 項規定，乃傳聞證據之例外情形，均有
    證據能力。
三、末按被告以外之人於審判外之陳述，雖不符刑事訴訟法第15
    9條之1至之4之規定，而經當事人於審判程序同意作為證據
    ，法院審酌該言詞陳述或書面陳述作成時之情況，認為適當
    者，亦得為證據；當事人、代理人或辯護人於法院調查證據
    時，知有第159條第1項不得為證據之情形，而未於言詞辯論
    終結前聲明異議者，視為有前項之同意，亦據刑事訴訟法第
    159條之5規範明確。經查：除上揭證人之供述證據外，本件
    被告、檢察官及辯護人於本院準備程序中均未就其他證據資
    料之證據能力提出爭執，且迄於言詞辯論終結前，亦未就本
    院所調查之其他證據資料主張有刑事訴訟法第159條第1項不
    得為證據之情形，應認均已同意其他證據資料得作為本案之
    證據。從而，以下所述之其他證據資料，縱有屬傳聞證據，
    且不符刑事訴訟法第159條之1至之4規定之情形者，業經本
    院審酌各該證據資料作成時之一切客觀情況，認均無不適當
    情事，而有證據能力，合先敘明。
貳、實體部分：
一、無故持有改造槍枝及子彈部分：
(一)被告丙○○坦承於96年1月18日某時，在其位於臺北縣板橋
    市○○路○段246巷4弄13之2號住處衣櫥角落，發現來源不明
    之由仿FN廠半自動手槍製造之槍枝換裝土造金屬槍管而成、
    可發射子彈具有殺傷力之改造槍枝1枝（槍枝管制編號00000
    00000）及土造子彈2顆，竟基於持有可發射子彈具有殺傷力
    之改造槍枝及子彈之犯意，將上開改造槍枝1枝及土造子彈2
    顆置於其實力支配下而持有之。嗣於96年1月22日傍晚攜帶
    上開改造槍枝及土造子彈前往乙○○所經營之「升宏檳榔攤
    」飲酒，酒後與乙○○、黃燈陽等人發生口角衝突，翌日（
    即96年1月23日）凌晨1時15分許見乙○○在檳榔攤內，站在
    檳榔攤外持該改造槍枝朝內擊發土造子彈1顆而擊中乙○○
    ，致乙○○受有左上背部槍傷等情不諱，，核與被害人乙○
    ○於偵訊時（見偵卷第91、92頁）、目擊證人施樹竹於偵訊
    時（見偵卷第73、74頁）及李思逸於原審審理時（見原審卷
    第75至77頁）所述情節相符，並有改造槍枝1枝、土造子彈1
    顆扣案可資佐證。而上開扣案之物，經送內政部警政署刑事
    警察局鑑驗結果，認送鑑槍枝1枝（槍枝管制編號000000000
    0），係由仿FN廠半自動手槍製造之槍枝換裝土造金屬槍管
    而成，機械性能良好，可擊發適用子彈，具殺傷力；送鑑子
    彈1顆，係土造子彈（具直徑約8.0mm之金屬彈頭），經試射
    ，可擊發，具殺傷力等情，有該局96年2月12日刑鑑字第096
    00 17803號槍彈鑑定書1份附卷可稽（見偵卷第77至79頁）
    ，足認被告此部分之自白與事實相符，事證已甚明確。
(二)核被告此部分所為，係犯槍砲彈藥刀械管制條例第8條第4項
    之未經許可持有可發射子彈具有傷殺力之改造槍枝罪、同條
    例第12條第4項之未經許可持有子彈罪。其同時持有改造槍
    枝及子彈之行為，係以一行為觸犯數罪名，為想像競合犯，
    依刑法第55條規定，應從一重以未經許可持有可發射子彈具
    有傷殺力之改造槍枝罪處斷。
(三)原審認被告此部分事證明確，適用上開規定，並審酌被告漠
    視法令禁制，任意持有可發射子彈具有殺傷力之改造槍枝及
    子彈，嗣持以傷人，嚴重危害治安、破壞社會秩序，兼衡其
    犯罪之動機、目的、手段、持有期間及犯罪後之態度等一切
    情狀，量處如原判決主文第1項所示之刑，並就罰金刑部分
    諭知如易服勞役之折算標準。復敘明扣案之改造槍枝1枝（
    槍枝管制編號0000000000），為槍砲彈藥刀械管制條例所定
    之違禁物，不問屬於犯罪行為人與否，應依刑法第38條第1
    項第1款規定宣告沒收；至於被告持有之土造子彈2顆，其中
    1 顆業經被告於前揭時、地擊發，另1顆則於查扣後送鑑定
    時，經鑑定機關擊發試射，此觀前揭槍彈鑑定書所載甚明，
    均已喪失其違禁物之本質，不予宣告沒收。於判決理由詳予
    論述，經核認事用法及量刑均無不合。檢察官就此部分提起
    上訴謂: 被告所為非僅單純持有槍彈，尚以之傷人，原審量
    刑3年4月太輕云云；惟查: 量刑之輕重，乃實體法上賦予法
    院得為自由裁量之事項，倘已斟酌刑法第57 條各款所列情
    狀，而未逾越法定刑度，或濫用其權限，即不能任意指為違
    法。如前所述，本件原審係審酌刑法第57條各款所列一切情
    狀，而為量刑，尚難謂屬從輕。是檢察官之上訴，為無理由
    ，應予駁回。
二、殺人未遂部分:
(一)公訴意旨另以：被告丙○○於前揭時間，攜帶上開改造槍枝
    及土造子彈前往乙○○所經營之「升宏檳榔攤」飲酒，酒後
    與乙○○、黃燈陽等人發生口角，於翌日（即96年1月23日
    ）凌晨1時15分許，被告明知其持有之改造槍枝足以致人於
    死，仍基於殺人之未必故意，知悉乙○○在檳榔攤內，竟站
    在檳榔攤外持槍朝內射擊而擊中乙○○，致乙○○受有左上
    背部槍傷，嗣乙○○前往西園醫院急診，始未發生死亡結果
    ，因認被告另涉刑法第271條第2項、第1項之殺人未遂罪嫌
    云云。
(二)訊據被告丙○○固坦承曾攜帶上開改造槍枝及土造子彈前往
    乙○○所經營之「升宏檳榔攤」飲酒，嗣該改造槍枝有擊發
    土造子彈1顆，射中乙○○，致乙○○受有左上背部槍傷等
    情不諱，惟堅決否認有何殺人未遂犯行，辯稱：伊與乙○○
    係多年鄰居，平日素無怨隙，當時因不勝酒力，不慎誤擊乙
    ○○，並無殺害乙○○之意思等語。
(三)按刑法殺人罪之成立，不僅客觀上須有殺人之行為，且行為
    人於主觀上須具有使人死亡之知與欲，始足當之。而刑法上
    殺人未遂與傷害罪之區別，即在於行為人下手加害之時，是
    否明知或預見足以致人於死。至於行為人之主觀犯意，應通
    盤審酌行為時之一切客觀環境及其他具體情形，諸如：行為
    人與被害人之關係、仇隙，是否足以引發殺人動機，行為當
    時之手段是否猝然致被害人難以防備，攻擊時之力道是否猛
    烈足以使人斃命，被害人所受之傷勢，攻擊後之後續動作是
    否意在取人性命等。被害人受傷之多寡、是否致命部位，雖
    可藉為認定有無殺意之心證，惟非判斷二罪間之絕對標準，
    仍須斟酌當時客觀環境及其他具體情形加以判斷，此有最高
    法院18年上字第1309號、19年上字第718號、20年非字第104
    號判例意旨足資參照。
(四) 經查：
   1.依乙○○於偵訊時所述：我在檳榔攤外面坐，有一對男女
     朋友向我買檳榔後，就叫麵過來，在我這裡吃麵，然後被
     告騎車經過，也進來一起喝酒，後來那對男女要離開時，
     被告就跟他們說不准離開，我就從外面走進去，要叫那對
     男女離開時，就被槍打中等語（見偵卷第91頁）。嗣於本
     院審理中復陳述：當時他們三個人都喝醉了，被告拿槍出
     來玩，被告若未喝酒，即不會發生這個事，伊希望可給被
     告一個機會等情（見本院97年2月14日審判筆錄）。又證人
     即在案發現場附近經營檳榔攤之施樹竹於偵訊時則證稱：
     我先聽到吵架聲，吵架聲一結束馬上聽到槍聲，……我有
     聽到「升宏檳榔攤」的老闆（指乙○○）說「你開槍呀，
     你開槍我就報警」，然後就聽到槍聲等語（見偵卷第73、
     74頁）。再參以證人即在案發現場對面經營小吃店之李思
     逸於原審審理時所述：當時被告跟一男一女在檳榔攤裡喝
     酒，喝了好幾個小時，後來到我店裡買炒菜，回去檳榔攤
     後還在喝，從傍晚一直喝，很吵，喝到翌日凌晨1點多，我
     準備要收攤時，我聽到「碰」一聲，檳榔攤老闆（指乙○
     ○）就喊說「開槍、開槍」等語（見原審卷第75頁）。堪
     認本件衝突始末，係肇因於被告與友人在乙○○經營之檳
     榔攤裡飲酒，至凌晨時分，乙○○示意被告友人離開檳榔
     攤，導致被告不悅，與乙○○發生口角，而取出所攜帶之
     改造槍枝作勢射擊，嗣因乙○○不畏怯，向被告揚言：「
     你開槍呀，你開槍我就報警」，被告始持槍向乙○○射擊1
     發。
   2.被告與乙○○係多年鄰居，彼此間素無怨隙，此據渠二人
     陳明屬實，是否僅因上揭細故，即足以引發被告殺害乙○
     ○之動機，已堪質疑。
   3.再觀諸乙○○所受傷勢，僅左上背部（左肩上緣處）1處槍
     傷，當時背後雖有流血，但無任何生命危險等情，有西園
     醫院檢送之病歷資料及診斷證明書1紙、乙○○當時穿著之
     外套照片2幀在卷可參（見偵卷第48、52頁、本院卷），並
     據乙○○於偵訊時證稱明確（見偵卷第92頁），可見被告
     於近距離開槍之時，乙○○係以背對被告，應係判斷被告
     不敢開槍，而無任何閃躲意思，值此情況，倘被告確有殺
     害乙○○之犯意，衡情乙○○甚難倖免，惟被告僅持槍朝
     乙○○之左肩上緣處射擊1發，隨即自行罷手逃離現場，故
     被告當時顯非針對乙○○之脆弱要害下手攻擊，出手尚知
     節制，其當時應係基於傷害之犯意甚明，徵諸乙○○之傷
     勢，客觀上亦非足以致命，尚難僅憑乙○○受有槍傷，遽
     認被告有何殺人之犯意。
   4.綜上所述，通盤審酌被告行為時之一切客觀環境及其他具
     體情形，堪認被告當時應係基於傷害之犯意而實施上述加
     害行為。此外，復查無其他積極證據足認被告確有殺人之
     犯意，自不能逕以殺人未遂罪責相繩，應認僅構成刑法第
     277條第1項之傷害罪。公訴人認被告涉有殺人未遂犯嫌，
     容有誤會。
(五)按告訴或請求乃論之罪，未經告訴、請求或其告訴、請求經
    撤回或已逾告訴期間者，應諭知不受理之判決，刑事訴訟法
    第303條第3款分別定有明文。本件被告持槍射乙○○之行為
    ，係涉犯刑法第277條第1項之傷害罪，已如前述，依同法第
    287條之規定，須告訴乃論。查乙○○於96年1月23日警詢時
    固已明確表示提出傷害告訴之意思，此觀警詢筆錄所載：（
    問：是否要《對被告丙○○》提出告訴？）我要對陳俊宏提
    出傷害告訴等語甚明（見偵卷第19頁，至於筆錄所載之告訴
    對象陳俊宏顯係誤植，洵不影響合法告訴之效力）。惟乙○
    ○嗣於同年月25日警詢時陳稱：（問：你是否要對丙○○提
    出告訴？）不用提出告訴（見偵卷第24頁）；嗣於同年4月
    20 日偵訊時陳稱：（問：你要告丙○○何事？）我沒有要
    告他（見偵卷第91頁），顯已無追究被告傷害罪責之意，自
    應解為已經撤回其先前合法之告訴。揆諸前開說明，此部分
    原審為不受理判決之諭知，經核並無違誤。檢察官提起上訴
    謂: 被告仍有殺人之未必故意云云，應認為無理由，而予駁
    回。
據上論斷，應依刑事訴訟法第368條，判決如主文。
本案經檢察官張啟彬到庭執行職務。
中　　華　　民　　國　　96　　年　　2　　月　26　　　日
 　　　　　 　　　刑事第十六庭  審判長法　官　葉騰瑞
                  　　　              法　官　莊明彰
                        　　　        法　官　吳鴻章
以上正本證明與原本無異。
如不服本判決，應於收受送達後10日內向本院提出上訴書狀，其
未敘述上訴之理由者並得於提起上訴後10日內向本院補提理由書
（均須按他造當事人之人數附繕本）。
                                     書記官　魏淑娟
中　　華　　民　　國　　97　　年　　2 　　月　　26　　日
槍砲彈藥刀械管制條例第8條
未經許可，製造、販賣或運輸鋼筆槍、瓦斯槍、麻醉槍、獵槍、
空氣槍或第4條第1項第1款所定其他可發射金屬或子彈具有殺傷
力之各式槍砲者，處無期徒刑或5年以上有期徒刑，併科新臺幣1
千萬元以下罰金。
未經許可，轉讓、出租或出借前項所列槍枝者，處 5 年以上有期
徒刑，併科新臺幣 1 千萬元以下罰金。
意圖供自己或他人犯罪之用，而犯前二項之罪者，處無期徒刑或
 7 年以上有期徒刑，併科新臺幣 1 千萬元以下罰金。
未經許可，持有、寄藏或意圖販賣而陳列第 1 項所列槍枝者，處
 3年以上10年以下有期徒刑，併科新臺幣700萬元以下罰金。
第 1 項至第 3 項之未遂犯罰之。
